臺灣高等法院臺中分院刑事裁定　　　　 96年度交抗字第225號
抗　告　人
即受處分人　甲○○
上列抗告人因聲明異議案件，不服臺灣苗栗地方法院中華民國96
年2月5日所為裁定（95年度交聲字第255號），提起抗告，本院
裁定如下：
    主    文
原裁定撤銷，發回臺灣苗栗地方法院。
    理    由
一、抗告意旨係以：
（一）抗告人於今年（即民國96年）2月12日返家送神，發現郵
      差貼於門口單據，即前往南苗派出所領取，始知鈞院6件
      案件均已裁定，內心至為訝異，抗告人由於家境欠佳，為
      了養家活口，隻身前往新竹縣新豐鄉○○村○○路102巷5
      號之統洋酒業公司工作，最近又因年關將至，公司米酒出
      貨量暴增，以致工作非常忙碌，甚少返家，所以才未收到
      鈞院之出庭通知，也因此才未能到庭說明。抗告人因此特
      別交代鄰居，今後若有此情形，請他們即刻與抗告人聯絡
      ，抗告人絕對會準時出庭說明。
（二）裁定書內所述，乙○○說其駕駛SV-4840號貨車至91年12
      月1日為止，然又怎麼可能於91年12月8日立下切結書呢？
      若乙○○拿4萬多元與抗告人結清貨款、罰款，照切結書
      內容，該車早該辦過戶給他，又何必立切結書呢？乙○○
      所言，前後相互矛盾，豈又能信呢？其肇事逃逸案件是92
      年1月28日，非92年11月28日，此案由臺北地方法院審理
      ，案號為94年度北檢調字第64號，其筆錄上看得出，乙○
      ○欲瞞天過海，企圖串通葉昌能做偽證，從頭至尾不停的
      狡辯，幸蒙灰狗巴士司機當庭指證，乙○○即為駕駛人，
      抗告人始沈冤得雪，所謂事實勝於雄辯，既經法庭辦過的
      案件，又豈容乙○○否認呢？懇請庭上調閱此資料，即可
      證明，當時乙○○仍駕駛該車。另如95年度交聲字第254
      號案，日期是92年1月25日，違規照片一看即知駕駛座上
      確為乙○○本人，所以乙○○說該車駕駛到91年12月1日
      止，其謊言已不攻自破，足見其所言，均是為逃避責任而
      栽贓嫁禍給抗告人，抗告人未向處罰機關告知應歸責人為
      乙○○，乃因抗告人不懂此程序，懇請庭上查明真相，以
      免冤抑，讓違法者得以制裁，無辜者還以清白，抗告人絕
      對會準時到庭，與乙○○對質，將真相呈現出來等語。
二、按汽車駕駛人停車時，有左列情形之1者，處新臺幣6百元以
    上1千2百元以下罰鍰：一　在禁止臨時停車處所停車者。本
    條例關於車輛所有人之處罰，如應歸責於車輛駕駛人者，處
    罰車輛駕駛人。94年2月5日修正前道路交通管理處罰條例第
    56條第1項第1款、第85條第2項定有明文。查本件係發生於
    92年1月21日18時30分許，在臺北市○○○路○段處，抗告人
    名義之車牌號碼SV-4840號車輛有「在禁止臨時停車處停車
    」之交通違規事件，嗣經原處舉發機關即臺北市政府警察局
    文山第二分局景美派出所拍照逕行製單與舉發，抗告人未自
    動繳納罰鍰，經移送原處分機關即交通部公路總局新竹區監
    理所苗栗監理站以抗告人違反道路交通管理處罰條例第40條
    第1項之規定裁決罰鍰新臺幣1200元，合先敘明。
三、然按道路交通管理處罰條例第85條規定：「本條例關於車輛
    所有人之處罰，如應歸責於車輛駕駛人者，處罰車輛駕駛人
    」。又依違反道路交通管理事件統一裁罰基準及處理細則第
    24條規定：「逕行舉發違反道路交通管理事件，經汽車所有
    人依通知單之應到案日期前到案，並告知違規駕駛人姓名、
    身分證統一編號及住址者，處罰機關應即另行通知違規駕駛
    人到案依法處理；逾應到案日期，處罰機關應依本條例第85
    條第3項規定處罰該汽車所有人」（上開細則第24條於95年9
    月14日修正為第36條：本條例之處罰，受舉發違反道路交通
    管理事件之被通知人，認為受舉發之違規行為應歸責他人者
    ，應於通知單記載之應到案日期前，檢附相關證據及足資辨
    識、通知應歸責人之證明文件，向處罰機關告知應歸責人，
    處罰機關應即另行通知應歸責人到案依法處理。逾期未依規
    定辦理者，仍依本條例各該違反條款規定處罰）。查本件係
    逕行舉發之交通違規事件，抗告人於本院96年4月18日訊問
    時否認有收受本件「舉發違反道路交通事件管理通知單」（
    見本院卷第28頁），且遍查全卷亦無抗告人收受「舉發違反
    道路交通事件管理通知單」之證明文件。從而，原裁定認依
    據道路交通管理處罰條例第85條及違反道路交通管理事件統
    一裁罰基準及處理細則第24條規定，抗告人如認為是乙○○
    違規，應於舉發違反道路交通管理事件通知單應到案日期前
    ，檢附相關證據及應歸責人相關證明文件，向處罰機關告知
    應歸責人為乙○○，然抗告人並未履行上開程序，導致處罰
    機關無法另行通知應歸責人乙○○到案依法處理，而認抗告
    人逾期未依規定辦理，監理機關以抗告人為受處分人而予裁
    罰應屬無誤等語，自嫌速斷。原審就此尚未究明，遽而駁回
    抗告人在原審之異議，尚難謂合。抗告意旨指摘原裁定不當
    ，理由雖有不同，但原審裁定既有上開可議，即屬無可維持
    ，應由本院將原裁定撤銷，並為期調查之翔實及維護抗告人
    審級之利益，將本件發回原審法院更為調查後另為適當之裁
    定，裨昭折服。爰依道路交通案件處理辦法第26條，刑事訴
    訟法第413條前段，裁定如主文。
中　　華　　民　　國　　96　　年　　 4　　月　　24　　日
               刑事第一庭  審判長法　官　陳　紀　綱
                                 法　官　姚　勳　昌
                                 法　官　王　國　棟
上列正本證明與原本無異。
不得再抗告。
                                 書記官  謝　雅　惠
中　　華　　民　　國　　96　　年　　4 　　月　　24　　日
